臺灣彰化地方法院交通事件裁定　　 　 95年度交聲字第1083號
移送機關　交通部公路總局臺中區監理所彰化監理站
異議人即
受處分人　甲○○
上列受處分人因違反道路交通管理處罰條例案件，對於交通部公
路總局臺中區監理所彰化監理站民國95年11月29日所為之處分（
彰監四字第裁64-Z00000000號裁決書），聲明異議，本院裁定如
下：
    主  文
原處分關於罰鍰新臺幣肆萬玖仟伍佰元部分撤銷。
前項撤銷部分，甲○○不罰。
其餘異議駁回。
    理  由
一、原處分機關意旨略以：本件係內政部警政署國道公路警察局
    第三警察隊於民國95年10月24日以公警局交字第Z00000000
    號舉發違反道路交通管理事件通知單，當場舉發異議人即受
    處分人甲○○駕駛車牌號碼OE-5671 號自小客車，於同日凌
    晨1 時30分許，在國道一號公路南下218 公里處「酒後駕車
    ，經警以酒精測定器測得酒精濃度為0.98ｍｇ／ｌ，超過標
    準值」違規，爰依法裁處異議人新臺幣（下同）49,500元，
    並吊扣駕駛執照12個月等語。異議人甲○○則以：伊上開酒
    後駕車之違規行為，刑事部分業經緩起訴處分確定，一行為
    業經刑事法律處罰後實無再處行政罰之必要等語而提出聲明
    異議。
二、按汽車駕駛人，駕駛汽車經測試檢定有酒精濃度超過規定標
    準之情形者，處新臺幣一萬五千元以上六萬元以下罰鍰，並
    當場移置保管該汽車及吊扣其駕駛執照一年，道路交通管理
    處罰條例第35條第1 項第1 款定有明文。惟依自95年2 月5
    日起生效施行之行政罰法第26條第1 項之規定：「一行為同
    時觸犯刑事法律及違反行政法上義務規定者，依刑事法律處
    罰之。但其行為應處以其他種類行政罰或得沒入之物而未經
    法院宣告沒收者，亦得裁處之。」，此乃一行為同時造成刑
    罰法律與行政秩序罰規定發生競合適用之關係時，基於「一
    事不二罰」之法理，經由立法程序確立應以刑罰優先為原則
    ，避免行為人承受過度且重複之處罰，此觀該條立法理由明
    確揭示：「一行為同時觸犯刑事法律及違反行政法上義務規
    定時，由於刑罰與行政罰同屬對不法行為之制裁，而刑罰之
    懲罰作用較強，故依刑事法律處罰，即足資警惕時，實無一
    事二罰再處行政罰之必要，且刑事法律處罰，由法院依法定
    程序為之，較符合正當法律程序，應予優先適用。但罰鍰以
    外之沒入或其他種類行政罰，因兼具維護公共秩序之作用，
    為達行政目的，行政機關仍得併予裁處，故為第一項但書規
    定。」，其理益明。是以前揭行政罰法中刑事法律處罰優先
    且不再處以行政秩序罰之目的，既係因為行為人已接受刑罰
    而足資警惕，且已發生懲罰之作用，即無使行為人陷於雙重
    處罰之不利益，則關於刑事法律處罰之範圍自應採取實質認
    定，凡刑事實體法或程序法中所規定客觀上剝奪行為人生命
    、自由、財產權利，主觀上亦因制裁之嚴厲性、痛苦性，其
    強度足以造成心理強制而間接達成矯正教化目的之處遇手段
    ，皆應納入其中，而不以形式上符合刑法第32條至第34條所
    定主刑及從刑種類者為限，始與前揭法律規範之意旨相符。
三、經查：本件異議人甲○○上開酒後駕車除構成道路交通管理
    處罰條例第35條第1 項第1 款之交通違規事由外，亦已合於
    刑法第185 條之3 服用酒類不能安全駕駛動力交通工具而駕
    駛罪之構成要件，並經臺灣彰化地方法院檢察署檢察官於斟
    酌受處分人之素行尚佳、犯罪後坦承犯行，態度尚屬良好等
    刑法第57條所列事項及公共利益之維護後，認以緩起訴處分
    為適當，而於95年10月25日以95年度速偵字第720 號為緩起
    訴處分（已於95年11月15日確定），並於緩起訴處分書中載
    明緩起訴期間為1 年，受處分人應於緩起訴處分確定，經該
    署通知後1 個月內，向公益團體中華社會福利聯合勸募協會
    支付10,000元，有上開緩起訴處分書1 份在卷可稽。則受處
    分人上開違反刑事法律禁止規範之犯罪事實既已明確，僅因
    檢察官採取緩起訴處分之替代性刑事處遇手段，未將該案逕
    行起訴或聲請簡易判決處刑，致其後適用之刑事訴訟程序有
    所區別，然就受處分人負有包括支付一定金額予檢察官指定
    機構在內之義務觀察，其如未在上開指定期間內確實履行義
    務，依刑事訴訟法第253 條之3 第1 項第3 款之規定，受處
    分人將遭受撤銷緩起訴處分之不利益；反之，倘其確實遵守
    並履行各項緩起訴條件，除非合於刑事訴訟法第260 條所定
    情形之一，否則受處分人即無再就同一案件遭受刑事訴追之
    虞。從而，受處分人已因上開緩起訴處分而剝奪其財產權，
    主觀上前揭金錢給付義務亦具有強制性、懲罰性，雖不若易
    科罰金係以支付金錢作為自由刑之替代，惟經由緩起訴處分
    條件之履行使其免於遭檢察官發動起訴程序，仍具有替代刑
    罰之效果，廣義而言，應屬前揭所稱之「實質刑事法律處罰
    」，而有行政罰法第26條第1 項「一事不二罰」規定之適用
    （臺灣高等法院臺中分院95年度交抗字第477 號裁定同此結
    論，可值參照）。
四、綜上所述，原處分於罰鍰49,500元部分，依行政罰法第26條
    第1 項前段規定，即應依刑事法律處罰之，已無再依上開道
    路交通管理處罰條例第35條第1 項第1 款裁處行政罰鍰之餘
    地，原處分機關未予詳查，遽予對異議人裁處罰鍰，容有未
    洽，異議人此部分之聲明異議為有理由，應就原處分裁處罰
    鍰之部分撤銷，並諭知受處分人不罰；至於原處分有關吊扣
    駕駛執照之部分，則係預防將來再犯危險之管制罰，而有別
    於前揭針對已發生違規事實科處罰鍰之行政秩序罰，屬行政
    罰法第26條第1 項但書所稱之「其他種類行政罰」，因而原
    處分機關依道路交通管理處罰條例第35條第1 項第1 款裁處
    吊扣受處分人駕駛執照12個月，尚無不合，異議人此部分之
    聲明異議為無理由，應予駁回。
據上論斷，應依道路交通管理處罰條例第87條第2 項，道路交通
案件處理辦法第19條、第20條前段，裁定如主文。
中　　華　　民　　國　　96　　年　　3 　　月　　3 　　日
                  交通法庭            法  官　  郭麗萍
以上正本證明與原本無異。
如不服本裁定，應於裁定送達後5 日內向本院提出抗告狀 (須附
繕本)。
中　　華　　民　　國　　96　　年　　3 　　月　　6　 　日
                                      書記官    張子涵
